臺灣高等法院臺南分院刑事裁定
　　　　　　　　　　　　　　　　　94年度交抗字第77號　Ａ
抗　告　人
即受處分人　乙○○○工業有限公司
法定代理人　甲○○
抗　告　人　丙○○
上列抗告人因違反道路交通管理處罰條例案件，不服臺灣雲林地
方法院中華民國94年 5月30日所為裁定（94年度交聲字第80號，
處分案號：交通部公路總局嘉義區監理所雲林監理站雲監裁字第
裁裁72-KAD119814號），提起抗告，本院裁定如下：
    主  文
抗告駁回。
    理  由
一、抗告意旨略以：本案車號９Ｖ—８５５號車輛，當時實際僅
    載重4米，並非8米，當日出貨單單號00000000號二張，係因
    抗告人信榮公司調度員郭美杏誤為重複打單所致，此由該二
    張出貨單均為第七台車次觀之即明，且依現行交通法令，必
    須過磅，才能開立違規單，然本案並未過磅，故原裁定駁回
    抗告人異議，顯有違誤，為此提出抗告云云。
二、按汽車裝載貨物超過核定之總重量、總聯結重量者，處汽車
    所有人罰鍰，並記汽車違規紀錄一次，其應歸責於汽車駕駛
    人時，除依第 3項處汽車駕駛人罰鍰及依第63條第1項第2款
    記點外，汽車所有人仍應記該汽車違規紀錄1次；有前2項規
    定之情形者，應責令改正或當場禁止通行，並處新台幣一萬
    元罰鍰，超載十公噸以下者，以總超載部分，每一公噸加罰
    新台幣一千元；超載逾十公噸至二十公噸以下者，以總超載
    部分，每一公噸加罰新台幣二千元；超載逾二十公噸至三十
    公噸以下者，以總超載部分，每一公噸加罰新台幣三千元；
    超載逾三十公噸者，以總超載部分，每一公噸加罰新台幣五
    千元，未滿一公噸以一公噸計算，道路交通管理處罰條例第
    29條之2第1項、第3項分別定有明文。
三、經查本件抗告人即受處分人信榮公司所有之車號９Ｖ-855號
    車輛於93年11月5日下午3時45分許，由抗告人丙○○駕駛，
    在雲林縣雲15 5線公路宏仁段，因裝載貨物超過核定之重量
    （核定之總重量為21公噸，裝載總重為30.4公噸，超載 9.4
    公噸），為警攔查舉發之事實，業據證人即當日舉發本件違
    規案件之員警蔡漢琳於原審到庭證述明確，並有舉發違反道
    路交通管理事件通知單一紙、預拌混凝土送貨簽收單（即出
    貨單）二紙在卷可稽。
四、抗告人雖辯稱：當日因調度員郭美杏誤為重複打單，以致有
    單號00000000號出貨單二張，此由該二張出貨單均為第七台
    車次觀之即明；且依現行交通法令，必須過磅，才能開立違
    規單，然本案並未過磅云云。惟查：
  (一)證人即當日舉發本件違規案件之員警蔡漢琳於原審時到庭結
    證稱：當時他（即抗告人丙○○）是經過雲 155公路被我們
    警車攔下，因為他是開混凝土的攪拌車，攔下後我就請司機
    出示出貨單，我問他有無超載，他說沒有，並拿出一張出貨
    單，我就到攪拌車後方看，並用木材指揮棒敲一敲，依照敲
    出來的聲響我可以判斷出有無超載，當時依我判斷認為他有
    超載，我告知他要去過磅，司機丙○○就坦承確實有超載，
    馬上又去車上拿出貨單，我有問他為何有二張出貨單，他說
    他們出貨時都印二張，一張是要給警察看的，等出貨完再兩
    張一起給客戶簽名，二張加起來的重量才是出貨量，是因為
    我以前執勤的時候也有遇到類似的情形，所以我會有警覺；
    一般如果是大型車就要帶他去過磅，因為他沒有過磅單，但
    本件因為他有出貨單，即本身在出貨時就已過磅過了，所以
    我們會依據他出貨單來取締；有沒超載司機都很清楚，所以
    他才會在通知單上簽名等語明確（原審聲明異議卷第23頁反
    面、第24頁），並有舉發違反道路交通管理事件通知單一紙
    、預拌混凝土送貨簽收單（即出貨單）二紙在卷可稽（原審
    聲明異議卷第 5、10頁），衡諸證人蔡漢琳為依法執行職務
    之公務員，與抗告人夙無嫌隙，其公正執法應可期待，若非
    確有違規情事，實無設詞誣攀之理。且依常情，舉發當時果
    若抗告人之上開大貨車所載運之貨物重量與出貨單所載重量
    不符，駕駛人為免遭受舉發處罰，勢必當場向舉發員警提出
    異議，並要求過磅計重，惟依證人所述，在查看判斷認為本
    案車輛有超載時，曾告知司機丙○○要去過磅，然丙○○隨
    即坦承超載，並拿出另一張出貨單，復於舉發違反道路交通
    管理事件通知單簽名確認，並無異議，顯係畏於過磅證實超
    載之事實，而自行承認已明。再參以，本件原審於94年1 月
    26日開庭調查時，曾通知抗告人信榮公司及丙○○到庭說明
    ，然渠等均未到庭，倘渠等確無裝載貨物超重之情形，理應
    積極到庭說明，何以如此輕易放棄辯明之機會？益徵抗告人
    所辯，應係卸責之詞，參互以上各情，足認證人前述所證，
    應與事實相符，堪信屬實。
  (二)又按貨車車體龐大，載重均以公噸為單位，一般磅秤根本無
    法量重，故為測量貨車重量並配合貨車大且重之特性，此類
    量重器具均係於地面設置，令貨車駛停其上再據以測量，此
    即所謂之地磅。惟地磅設備特殊且須占用一定土地面積，故
    在覓地不易及其他技術上無法克服之情況下，公路主管機關
    實際上不可能四處設置地磅，隨時檢測過往貨車之載重情況
    ，故實務上不乏以容積丈量法（容體乘以一定之比例）測量
    車輛之載重或依憑駕駛人出具之送貨單認定載重量，只有在
    上開權宜之計量方法所得數量與實際裝載數量顯有出入，致
    執勤員警產生疑問時，才會要求予以過磅處理。查本件證人
    蔡漢琳警員依其實際執勤經驗，認定上開車輛有裝載超重之
    情形，並據駕駛人丙○○提出出貨單二紙，因而不再過磅計
    量，而依據上開出貨單認定抗告人所有之上開營業大貨車超
    載，於法並無不合，是抗告人上開所辯，顯不足採。
  (三)抗告意旨雖又以：當日因調度員郭美杏誤為重複打單，以致
    有單號00000000號出貨單二張云云，然同一車次之出貨單為
    何會分製二張，已據抗告人丙○○供稱：出貨時都印二張，
    一張是要給警察看的，等出貨完再兩張一起給客戶簽名，二
    張加起來的重量才是出貨量等語明確，足見抗告人乙○○○
    工業有限公司係為規避警方臨檢，方將過磅資料及交貨數量
    分別製作均擔記載在二張送貨簽收單上，以避免超載之事實
    遭警方經由上開簽收單即查悉，是其前辯詞，係屬事後飾詞
    之詞，實非可取。
  (四)此外，抗告人雖聲請傳訊調度員郭美杏，惟於原審聲明異議
    時，抗告人亦曾聲請傳訊該證人，然於原審94年1月26日開
    庭調查時，抗告人除未積極促使郭美杏到庭說明外，甚而抗
    告人等亦均未到庭辯駁；則在本件事證已臻明確之情形下，
    本院認為已無傳訊郭美杏之必要，併予敘明。
五、綜上所述，抗告人所有之上開車輛於舉發當時確實違規超載
    之事實，應可認定，移送機關即原處分機關交通部公路總局
    嘉義區監理所雲林監理站據此並引用上開道路交通管理處罰
    條例第第29條之2 第1項、第3項之規定，裁處抗告人罰鍰二
    萬元，並記汽車違規紀錄一次，於法尚無不當。原審交通法
    庭認原處分機關所為裁處，於法並無不合，因予駁回抗告人
    所提異議。本院經核原裁定，認事用法，均無違誤。抗告意
    旨，仍執前詞，並指摘原裁定不當，為無理由，應予駁回。
六、另按受處分人不服道路交通管理處罰條例第 8條主管機關所
    為之處罰者，固得依同條例第87條第 1項規定，於收到裁決
    書之翌日起二十日內，向管轄地方法院聲明異議。惟於訴訟
    上得為聲明異議之主體者，乃限於該條例第 8條之主管機關
    所處罰之受處分人，如非為受處分人聲明異議，即難認其異
    議合於法律上之程式。經查：
  (一)本件裁決書上所列之受處分人為信榮公司，並非抗告人丙○
    ○，此觀之原處分機關93年12月23日所為雲監裁字第裁72-K
    AD119814號違反道路交通管理事件裁決書其上所記載之受處
    分人係【乙○○○工業有限公司】可明。抗告人丙○○如認
    原處分機關之認事用法有所違誤，應由該裁決書之受處分人
    信榮公司向管轄之地方法院為聲明異議（信榮公司已向原審
    聲明異議遭駁回，並向本院提起抗告），而非由抗告人丙○
    ○聲明異議。揆諸上開說明，本件抗告人丙○○既非屬上開
    裁決書裁罰之受處分人，其對本裁決結果聲明異議，自屬不
    法法律程式，且無從補正。
  (二)基上所述，原裁定以本件抗告人丙○○之聲明異議不合法律
    上之程式，且無從補正，併予駁回其聲明異議。本院認其認
    事用法，均無違誤，抗告人丙○○指摘原裁定不當，為無理
    由，亦予駁回。
七、據上論結，應依道路交通案件處理辦法第26條，刑事訴訟法
    第412條，裁定如主文。
中　　華　　民　　國　　94　　年　　7 　　月　　13　　日
                  交通法庭  審判長法　官　鄭文肅
　　　　　　　　　　　　　　    　法  官　陳珍如
　　　　　　　　　　　　　　　  　法  官　蔡美美
以上正本證明與原本無異。
不得再抗告。
　　　　　　　　　　　　　　　　　書記官　蔡振豐
中　　華　　民　　國　　94　　年　　7 　　月　　14　　日
